【裁判字號】    98,交聲,736
【裁判日期】    980730
【裁判案由】    聲明異議
【裁判全文】
臺灣臺南地方法院交通事件裁定         98年度交聲字第736號
原處分機關  交通部公路總局嘉義區監理所臺南監理站
異  議  人
即受處分人  甲○○
上列受處分人因違反道路交通管理處罰條例案件，對於交通部公
路總局嘉義區監理所臺南監理站，民國98年6月4日所為之裁決處
分（處分案號：嘉監南字第裁74-BB0000000號），聲明異議，本
院裁定如下：
      主  文
原處分撤銷。
甲○○汽車駕駛人不遵守道路交通標誌、標線、號誌之指示，處
罰鍰新臺幣玖佰元。
      理  由
一、原處分意旨略以：異議人即受處分人甲○○（下稱異議人）
    ，駕駛車牌號碼WH-2075號自用小客車，於民國（下同）98
    年5月11日15時54分許，在高雄市○○路及五福四路口紅燈
    右轉，經高雄市政府警察局交通警察大隊（下稱舉發機關）
    員警以「汽車駕駛人，行經有燈光號誌管制之交岔路口有紅
    燈右轉行為者」為由予以製單舉發，嗣原處分機關即交通部
    公路總局嘉義區監理所臺南監理站，以異議人違規事實明確
    ，以違反道路交通管理處罰條例（下稱處罰條例）第53 條
    第2項、第63條第1項第1款及違反道路交通管理事件統一裁
    罰基準表（以下簡稱基準表）之規定，裁處異議人罰鍰新臺
    幣（下同）900元，並記違規點數3點等語。
二、異議意旨略以：異議人於上開時、地，固有駕駛WH-2075號
    自用小客車行經高雄市○○路與五福四路之路口處，然因該
    處適逢黃燈，異議人乃煞車停止，並無原處分機關所稱紅燈
    右轉，且舉發機關所拍攝之照片，亦可見異議人於紅燈前停
    車之情事，並無紅燈右轉之違規等語，為此聲明異議，請求
    撤銷原處分。
三、按「汽車駕駛人，行經有燈光號誌管制之交岔路口闖紅燈者
    ，處新臺幣1,800元以上5,400元以下罰鍰。」、「汽車駕駛
    人，行經有燈光號誌管制之交岔路口有紅燈右轉行為者，處
    新臺幣600元以上1,800元以下罰鍰」、「汽車駕駛人，駕駛
    汽車有不遵守道路交通標誌、標線、號誌指示之情形，而本
    章（汽車）無處罰之規定者，處新臺幣900元以上1,800元以
    下罰鍰」，道路交通管理處罰條例第53條第1項、第2項、第
    60條第2項第3款分別定有明文。準此，對於交岔路口處之紅
    燈亮起後，苟車輛仍繼續行駛者，則有上述「闖紅燈」、「
    紅燈右轉」及「不遵守道路交通標線指示」之不同處罰方式
    。至於何種情形為「闖紅燈」或「紅燈右轉」處罰？又何種
    情形為「不遵守道路交通標線指示」處罰？參酌道路交通標
    誌標線號誌設置規則第206條第5款第1目規定：「車輛面對
    圓形紅燈表示禁止通行，不得超越停止線或進入路口。」等
    語可知，凡車輛於紅燈亮起之後超越停止線，未進入路口者
    ，依「不遵守道路交通標線指示」處罰，惟進入路口後即應
    依「闖紅燈」處罰，至於進入路口而後更向右轉進入岔路路
    口者，即應依「紅燈右轉」處罰。基此，有繪設路口範圍者
    ：車輛無視於紅燈警示，有穿越路口之意圖，而車身已伸入
    路口範圍者是為闖紅燈，如再進而右轉進入岔路路口者即應
    認紅燈右轉；若僅伸越停止線而未達路口範圍者，則視為不
    遵守標線指示，而應依道路交通管理處罰條例60條第2項第3
    款之規定處分之。若無繪設路口範圍者：以車輛無視於紅燈
    號誌，而有穿越路口之企圖，且其車身已伸越停止線至足以
    妨害其他方向人（若有行人穿越道）、車通行者，即應認為
    闖紅燈，如再右轉進入岔路路口者，亦應以紅燈右轉論處，
    若僅車身超越停止線則以不遵守標線指示視之，合先敘明。
四、本院審查：
  (一)異議人駕駛車牌號碼WH-2075號自用小客車，於98年5月11日
    15時54分許，行經高雄市○○路及五福四路口處，遭舉發機
    關員警以「汽車駕駛人，行經有燈光號誌管制之交岔路口有
    紅燈右轉行為者」為由予以製單舉發，嗣原處分機關，以異
    議人違規事實明確，裁處異議人罰鍰新臺幣900元，並記違
    規點數3點之事實，有舉發機關高市警交相字第BB0000000號
    舉發通知單、原處分機關之嘉監南字第裁74-BB0000000號違
    反道路交通管理事件裁決書，及違規舉證照片2幀等件為證
    ，此部分事實已臻確定。
  (二)惟由舉發機關所提出之採證照片觀之，異議人所駕駛之車輛
    已超越停止線，然尚未達突入路口或侵入行人穿越道，揆諸
    前揭所述，異議人之違規行為乃係不遵守標線指示，應依道
    路交通管理處罰條例第60條第2項第3款之「駕駛汽車不遵守
    道路交通標線之指示」相繩，而非原處分機關所稱同條例第
    53條第1項和第2項之「闖紅燈」和「紅燈右轉」，故原處分
    機關及舉發機關依道路交通管理處罰條例第53條第2項、第
    63條第1項第3款對異議人處以法定罰鍰新臺幣900元，並加
    記違規點數3點等處分，核非適法。雖舉發機關以98年7月6
    日高市警交三字第0980020758號函稱「該車行駛態樣前輪偏
    右，且當時五福路雙向通行，無法闖越，固認定為紅燈右轉
    」等語，然舉發機關迄今仍無法提出異議人車輛有繼續前行
    右轉之證據，是其上開推論認定，委無足採。
  (三)又異議人以其並無紅燈右轉之違規等語置辯，雖屬事實，然
    異議人於行經設有交通號誌燈之路口，目視交通號誌轉換時
    ，理應依交通號誌變換之指示開始緩慢減速，隨時或立刻作
    臨時停車之準備，避免因交通號誌變更煞車不及，或致有臨
    時停車超越停止線之情事，本件異議人倘依上開方式駕駛，
    自無煞車不及之理，惟本件異議人既有駕駛車輛直行前進並
    超越停止線，但未達突入路口之程度，自屬違反條例第60條
    第2項第3款之規定無疑。
  (四)綜上所述，本件原處機關分認定事實顯有違誤，本院應依法
    裁定撤銷原處分。按汽車駕駛人駕駛汽車有不遵守道路交通
    標線指示之情形，處新臺幣900元以上1,800元以下罰鍰，道
    路交通管理處罰條例第60條第2項第3款定有明文，查異議人
    確曾於上開時、地駕駛汽車有不遵守道路交通標線指示之違
    規行為，已如前述，因此，本院應依前開規定，並參酌違反
    道路交通管理事件統一裁罰基準表，另為異議人如主文第2
    項所示之諭知，以資適法。
五、據上論斷，應依道路交通案件處理辦法第20條前段，裁定如
    主文。
中    華    民    國    98    年    7     月    30    日
                  交通法庭   法  官  廖建彥
以上正本證明與原本無異。
如不服本裁定應於送達後5日內向本院提出抗告狀（應附繕本）
。
                             書記官  吳揆滿
中    華    民    國    98    年    7     月    30    日


司法院資訊處製作；財團法人民間司法改革基金會備份。
